【裁判字號】    92,台上,2321
【裁判日期】    920430
【裁判案由】    偽造文書等罪
【裁判全文】
最高法院刑事判決                              九十二年度台上字第二三二一號
    上  訴  人  乙  ○
    代  理  人  許明德律師
                吳芝瑛律師
                鄭勝智律師
    被      告  甲○○
                丙○○
    共      同
    選任辯護人  戴國石律師
右上訴人因自訴被告等偽造文書等罪案件，不服台灣高等法院高雄分院中華民國九十
年一月四日第二審判決（八十九年度上訴字第一０七九號，自訴案號：台灣高雄地方
法院八十七年度自字第三四號），提起上訴，本院判決如左：
    主  文
原判決撤銷，發回台灣高等法院高雄分院。
    理  由
本件原判決綜合其調查證據之結果，並引用第一審判決書所記載之證據及理由，以第
一審判決認並無證據足以證明被告甲○○、丙○○有上訴人乙○自訴意旨所指之犯罪
，諭知被告等均無罪，於法並無不合，予以維持，駁回上訴人在第二審之上訴，固非
無見。
惟查上訴人乙○自訴意旨指被告等未經上訴人同意，擅自以上訴人名義，於民國八十
五年四月二十六日向台灣土地銀行大社分行申請支票帳戶使用，嗣經上訴人之子郭志
宏查覺，被告等始交出印章，認被告等涉犯刑法第二百十六條、第二百十條之行使偽
造私文書罪嫌等情部分，原判決雖已在理由內說明被告等並無自訴意旨所指偽造私文
書之故意，尚難以偽造文書罪責相繩，其證據取捨及判斷之理由。然刑法第二百十條
偽造文書罪，所稱「足以損害於公眾或他人」，以有損害之虞為已足，不以實際發生
損害為必要，查上訴人主張其並未同意被告等代刻其印章及擅自冒名前往申請上開支
票帳戶，原判決所引之證據，即二造於八十五年四月五日所訂之合約書之第五、六條
，並未授權被告等得自行代刻印章及擅自前往申請系爭支票帳戶；而原判決所舉證人
吳貞錦係八十五年八月份始至建城興實業有限公司（下稱建城興公司）任會計，證人
郭志宏係八十五年六月至九月間在建城興公司任職（見原判決第五、六頁），均不能
即證明被告等並無自行代刻印章及擅自前往申請系爭支票帳戶之犯行云云，並非全然
無據，且原判決理由四內認定被告並無偽造文書故意之理由，即「甲○○依約以上訴
人名義共同申請支票帳戶，申請後並將之（似指印章及支票）交由上訴人之子郭志宏
保管，且其間亦無簽發支票，致上訴人或（建城興）公司受損害。」等語，似僅就甲
○○是否成立偽造私文書罪所為論斷，對於丙○○是否涉犯該罪並未說明，難謂無已
受請求之事項未予判決之違法。又其中證人郭志宏係八十五年六月至九月間始任職建
城興公司（如屬實在），則被告等是否在八十五年四月二十六日申請系爭支票帳戶後
，即已將系爭之印章、支票交由郭志宏保管，不無疑問；且郭志宏任職前，被告等有
無簽發支票致上訴人或公司受損害，原判決並未說明其所憑之證據，因關係被告等是
否有上訴人自訴意旨所指偽造文書故意之認定，自有再加詳查之必要。上訴意旨指摘
原判決不當，尚非全無理由，應認有撤銷發回更審之原因。又關於被告等另涉犯刑法
第三百三十九條第一項詐欺罪、同法第三百三十六條之業務侵占罪及同法第三百四十
二條之背信罪等部分，因自訴意旨認與前開撤銷發回部分有裁判上一罪關係，基於審
判不可分之原則，亦一併發回，併予指明。
據上論結，應依刑事訴訟法第三百九十七條、第四百零一條，判決如主文。
中      華      民      國    九十二    年      四      月     三十     日
                              最高法院刑事第八庭
                                  審判長法官  莊  登  照
                                        法官  洪  明  輝
                                        法官  黃  一  鑫
                                        法官  魏  新  和
                                        法官  林  秀  夫
      右正本證明與原本無異
                                              書  記  官
中      華      民      國    九十二    年      五      月      八      日


司法院資訊處製作；財團法人民間司法改革基金會備份。
